臺灣新竹地方法院刑事判決　
111年度訴字第465號
公  訴  人  臺灣新竹地方檢察署檢察官
被      告  曾宇昊


            蔡翰林


上列被告因妨害秩序案件，經檢察官提起公訴（111年度偵字第3
568號），嗣被告於準備程序中就被訴事實為有罪之陳述，經本
院告知簡式審判程序之旨，並聽取被告與公訴人之意見後，本院
合議庭裁定由受命法官獨任進行簡式審判程序，判決如下：
    主  文
曾宇昊犯意圖供行使之用而攜帶兇器在公共場所聚集三人以上下
手實施強暴罪，處有期徒刑柒月。緩刑參年，緩刑期間付保護管
束，並應於檢察官指定之期間內向指定之政府機關、政府機構、
行政法人、社區或其他符合公益目的之機構或團體，提供捌拾小
時之義務勞務。未扣案之球棒壹支沒收，於全部或一部不能沒收
或不宜執行沒收時，追徵其價額。
蔡翰林犯意圖供行使之用而攜帶兇器在公共場所聚集三人以上下
手實施強暴罪，處有期徒刑柒月。緩刑參年，緩刑期間付保護管
束，並應於檢察官指定之期間內向指定之政府機關、政府機構、
行政法人、社區或其他符合公益目的之機構或團體，提供捌拾小
時之義務勞務。
    事  實
一、江奕嘉（所涉部分由本院另行審結）係邱建昕之員工，於民
    國110年12月28日上午3時許，在新竹市○區○○路0號前之公共
    場所與王信益發生爭執扭打，邱建昕、陳志輝上前勸架，江
    奕嘉遂心生不滿，於同日上午3時38分許，致電曾宇昊、蔡
    翰林及真實年籍不詳、綽號「小賢」之成年男子到場，期間
    王信益先離開，江奕嘉則於同日上午3時48分許步行至對面
    加油站，後曾宇昊、蔡翰林、小賢駕駛車號000-0000號自用
    小客車於同日上午3時49分許到場，其4人即共同基於在公共
    場所聚集3人以上，攜帶兇器施強暴之犯意聯絡，江奕嘉先
    自對面加油站步行返回該處，手指邱建昕，曾宇昊則手持球
    棒（未扣案）、蔡翰林及「小賢」則以徒手之方式毆打邱建
    昕、陳志輝（傷害部分未據告訴），致邱建昕頭部、身體受
    有傷害（江奕嘉等人涉嫌傷害部分另經不起訴處分）。嗣邱
    建昕報警處理，經警調閱監視器始循線查悉上情。
二、案經新竹市警察局第二分局報告臺灣新竹地方檢察署檢察官
    偵查起訴。
    理  由
一、訊據被告曾宇昊、蔡翰林對於前揭犯罪事實均坦承不諱（院
    卷第55、66頁），並經證人邱建昕、陳志輝、王信益於警詢
    或偵查中證述明確（偵卷第22-23、25-26、34-35、62-64、
    70-71頁），且有警員之偵查報告、監視器畫面翻拍照片、
    證人邱建昕之傷勢照片、新竹市警察局第二分局文華派出所
    受（處）理案件證明單等在卷可查（偵卷第4-5、36-48頁）
    ，足認被告2人自白與事實相符，是本案事證明確，被告2人
    所為足堪認定，應予依法論科。
二、法律適用：
(一)按刑法第150條第1項規定：「在公共場所或公眾得出入之場
    所聚集三人以上，施強暴脅迫者，在場助勢之人，處1年以
    下有期徒刑、拘役或10萬元以下罰金；首謀及下手實施者，
    處6月以上5年以下有期徒刑。」同條第2項則規定：「犯前
    項之罪，而有下列情形之一者，得加重其刑至二分之一：㈠
    意圖供行使之用而攜帶兇器或其他危險物品犯之。㈡因而致
    生公眾或交通往來之危險。」該規定係就刑法第150條第1項
    之基本犯罪類型，參考我國實務常見之群聚鬥毆危險行為態
    樣，慮及行為人意圖供行使之用而攜帶兇器或者易燃性、腐
    蝕性液體，抑或於車輛往來之道路上追逐，對往來公眾所造
    成之生命身體健康等危險大增，破壞公共秩序之危險程度升
    高，而有加重處罰之必要，已就刑法第150條第1項犯罪類型
    變更之個別犯罪行為予以加重，而成另一獨立之罪名，應屬
    於刑法分則加重之性質。又所謂「兇器」，其種類並無限制
    ，凡客觀上足對人之生命、身體、安全構成威脅，具有危險
    性之器具均屬之，故本案未扣案之球棒自屬兇器無疑。
(二)又被告2人、共犯「小賢」及同案被告江奕嘉於聚集施以強
    暴過程中，主觀上均已有對他人造成恐懼或危害之認識或故
    意，且案發地點位處道路旁，被告2人復坦承其等係占用一
    線右轉之車道數分鐘等語（院卷第56頁），核與現場監視器
    翻拍照片相符，可見被告2人之犯行，均極易使一般人車經
    過而得以見聞，是其等占用車道而遂行本案犯行，實際上確
    有使風險外溢而危及社會安寧秩序之可能性無疑。
(三)故核被告曾宇昊、蔡翰林所為，均係犯刑法第150條第2項第
    1款、第1項後段之意圖供行使之用而攜帶兇器，在公共場所
    聚集三人以上下手實施強暴罪。被告2人與共犯「小賢」、
    同案被告江奕嘉間，就本案在公共場所聚集三人以上施強暴
    之基礎行為上，均有犯意聯絡及行為分擔，應論以共同正犯
    。又本件犯罪構成要件須聚集三人以上，性質上屬於聚合犯
    ，並應以在場共同實施或在場參與分擔實施犯罪之人為限，
    而依刑法條文有「結夥三人以上」者，其主文之記載並無加
    列「共同」之必要（最高法院79年度台上字第4231號判決意
    旨參照），是本條文以「聚集三人以上」為構成要件，應為
    相同解釋，爰不另於主文中記載「共同」2字。
(四)刑之加重：
　  本案有依刑法第150條第2項加重其刑之必要：　 　　 
　  刑法第150條第2項第1款之規定係慮及行為人意圖供行使之
    用而攜帶兇器，對往來公眾所造成之生命身體健康等危險大
    增，破壞公共秩序之危險程度升高，而有加重處罰之必要，
    屬分則加重之性質，惟此部分規定，屬於相對加重條件，並
    非絕對應加重條件，故法院對於行為人所犯刑法第150條第2
    項第1款、第1項後段之行為，應參酌當時客觀環境、犯罪情
    節及危險影響程度等情，綜合權衡、裁量是否有加重其刑之
    必要。查被告曾宇昊、蔡翰林僅因同案被告江奕嘉於案發現
    場與他人起衝突，竟率爾持球棒到場更持之揮打被害人邱建
    昕，其等行為情狀較一般單純在公共場所聚集3人以上施強
    暴者嚴重，故本院認有依刑法第150條第2項規定加重其刑之
    必要，爰均依法加重其刑。　　
三、量刑審酌：
    爰以行為人之責任為基礎，審酌被告2人不思以理性之方式
    解決紛爭，竟以上開方式在公眾場所對被害人下手實施強暴
    ，造成公眾或他人之潛在危害，所為應予非難，然被害人陳
    志輝於偵查中表示不願追究本案、被害人邱建昕則於偵查中
    表示撤回本案告訴（偵卷第63、70頁），故為被告2人有利
    之考量，另兼衡被告2人犯後尚知坦承犯行，犯後態度非劣
    ，暨考量其等於審理中所分別自承之生活狀況、智識程度，
    及依相關臺灣高等法院被告前案紀錄表可知之品行等一切情
    狀，分別量處如主文所示之刑。
四、緩刑：
　　被告2人前均未曾因故意犯罪受有期徒刑以上刑之宣告，有
    臺灣高等法院被告前案紀錄表可憑，其等因一時失慮偶罹刑
    典，犯後尚知坦承犯行，良有悔意，復念其等年紀尚輕，思
    慮雖有欠周，究非惡性重大之徒，以其正值青年，仍有可為
    ，倘令其等入監服刑，恐未收教化之效，先受與社會隔絕之
    害，是本院審酌上情，認其等經此偵、審程序及刑之宣告，
    當已知所警惕、並知悉往後注意自身行為之重要性，應無再
    犯之虞，因而對其等宣告之刑，認均以暫不執行為適當，爰
    依刑法第74條第1項第1款之規定併諭知緩刑3年；另本院並
    斟酌本案其等前揭犯罪之情節、及為促使其等日後得以自本
    案確實記取教訓，認為仍有課予其等一定程度負擔之必要，
    是本院另依同條第2項第5款規定，命其等均應向檢察官指定
    之政府機關、政府機構、行政法人、社區或其他符合公益目
    的之機構或團體提供80小時之義務勞務，並依刑法第93條第
    1項第2款之規定，諭知於緩刑期間付保護管束，以啟自新。
    嗣其等如有違反上開負擔，且情節重大者，得依刑法第75條
    之1第1項第4款之規定，撤銷其緩刑之宣告，執行宣告刑，
    併此敘明。
五、沒收：
    未扣案之球棒1支，為被告曾宇昊本案犯罪所用之物，且該
    物品係經被告曾宇昊在案發現場持以施暴，堪認被告曾宇昊
    對之有事實上支配權，而為屬於被告曾宇昊之物，爰依刑法
    第38條第2項、第4項規定宣告沒收，於全部或一部不能沒收
    或不宜執行沒收時，追徵其價額。
據上論斷，應依刑事訴訟法第273條之1第1項、第299條第1項前
段，判決如主文。
本案經檢察官張瑞玲提起公訴，由檢察官邱宇謙到庭執行職務。
中　　華　　民　　國　　111 　年　　9 　　月　　7 　　日
                  刑事第一庭  法　官  李建慶
以上正本證明與原本無異。  
如不服本判決應於收受送達後20日內向本院提出上訴書狀，並應
敘述具體理由；其未敘述上訴理由者，應於上訴期間屆滿後20日
內向本院補提理由書（均須按他造當事人之人數附繕本）「切勿
逕送上級法院」。告訴人或被害人如對於本判決不服者，應具備
理由請求檢察官上訴，其上訴期間之計算係以檢察官收受判決正
本之日期為準。
中　　華　　民　　國　　111 　年　　9 　　月　　7 　　日
                              書記官  張慧儀
附錄本判決論罪法條：
中華民國刑法第150條
在公共場所或公眾得出入之場所聚集三人以上，施強暴脅迫者，
在場助勢之人，處1年以下有期徒刑、拘役或10萬元以下罰金；
首謀及下手實施者，處6月以上5年以下有期徒刑。
犯前項之罪，而有下列情形之一者，得加重其刑至二分之一：
一、意圖供行使之用而攜帶兇器或其他危險物品犯之。
二、因而致生公眾或交通往來之危險。